【裁判字號】    98,交聲,855
【裁判日期】    980527
【裁判案由】    交管條例聲異
【裁判全文】
臺灣板橋地方法院交通事件裁定        98年度交聲字第855 號
原處分機關  交通部公路總局臺北區監理所板橋監理站
異  議  人
即受處分人  乙○○
上列受處分人因違反道路交通管理處罰條例事件，對於交通部公
路總局臺北區監理所板橋監理站於民國98年4 月3 日所為之處分
（原處分案號：板監裁字第裁41-C00000000號），聲明異議，本
院裁定如下：
    主  文
原處分撤銷。
乙○○不罰。
    理  由
一、原處分意旨略以：本件異議人即受處分人乙○○於民國（下
    同）97年12月18日3 時50分許，騎乘車號YFV-009 號重型機
    車，行經臺北縣新店市○○路與新和街口之有燈光號誌管制
    之交岔路口時，因有闖紅燈（新店往中和）之違規事實，而
    為臺北縣政府警察局新店分局警員當場舉發，並以受處分人
    有違反道路交通管理處罰條例第53條「行經有燈光號誌管制
    之交岔路口闖紅燈」規定之行為，摯發臺北縣政府舉發違反
    道路交通管理事件通知單（北縣警交字第C00000000 號，下
    稱舉發通知單），同時將該舉發通知單交由受處分人簽收，
    惟受處分人拒簽收，警員遂將受處分人拒絕簽章事由記明在
    該舉發通知單上，而視為受處分人已收受該舉發通知單。嗣
    受處分人向原處分機關提出申訴，經原處分機關調查結果，
    仍認受處分人有前開違規行為，乃於98年4 月3 日，依道路
    交通管理處罰條例第53條第1 項第63條第1 項第3 款規定，
    裁處異議人罰鍰新臺幣（下同）2,700 元，並記違規點數3
    點。
二、聲明異議意旨略以：異議人於97年12月18日3 時50分許，確
    有騎乘車號YFV-009 號重型機車行經上開路段，並於安和路
    3 段135 號前為警攔停舉發之事實。惟該開路段係一大彎道
    ，且警察舉發時係站在馬路中央，距離所指稱異議人違規之
    地點又有100 公尺之距離，根本看不到該違規地點之紅綠燈
    ，員警在遠處設置臨檢點及看不到違規地點之位置，即斷言
    異議人闖紅燈，實在沒有道理，異議人因未違規所以非常不
    服氣，為此爰依法聲明異議，請求撤銷上開處分等語。
三、按法院受理交通事件，準用刑事訴訟法之規定，道路交通管
    理處罰條例第89前段定有明文；次按刑事訴訟法第154 條第
    2 項、第301 條第1 項分別明定犯罪事實應依證據認定之，
    無證據不得認定犯罪事實，又不能證明被告犯罪者，法院應
    諭知無罪之判決。再認定犯罪事實所憑之證據，雖不以直接
    證據為限，間接證據亦包括在內，然而無論直接或間接證據
    ，其為訴訟上之證明，須於通常一般之人均不致有所懷疑，
    而得確信其為真實之程度者，始得據為有罪之認定，倘其證
    明尚未達到此一程度，而有合理之懷疑存在以致事實審法院
    無從取得有罪之確信時，即應由法院為諭知被告無罪之判決
    （最高法院76年台上字第4986號刑事判例意旨參照），亦即
    刑事訴訟法上法院認定事實之最重要原則「認定被告有罪，
    就該有罪事實不能有任何之合理懷疑存在」，於法院審理行
    為人違反道路交通管理處罰條例案件時亦有其適用，易言之
    ，法院於審理行為人違反道路交通管理處罰條例案件，當踐
    行完畢調查證據之程序後，為事實之認定時，如就原處分機
    關所認定之行為人違規之事實仍有合理之訴訟上懷疑，而無
    法百分之百確信行為人確有該當於道路交通管理處罰條例各
    該處罰條文之構成要件事實時，即應依訴訟上之「待證事實
    倘有懷疑，則從被告之利益作解釋」（罪疑唯輕）之證據法
    則，作對受處分人有利之認定。
四、經查：本件受處分人所涉違規事項為「駕車行經有燈光號誌
    管制之交叉路口闖紅燈」之事實，雖有臺北縣政府警察局舉
    發違反交通管理事件通知單（北縣警交字第C00000000 號）
    、98年3 月12日函覆原處分機關之北縣警店交裁字第098001
    2241號函各1 紙在卷可稽，然本院依職權傳喚臺北縣政府警
    察局新店分局安康派出所員警甲○○到院對該舉發單開立之
    過程作證，其並未遵期到庭，此有本院送達證書、98年5 月
    20日刑事報到單各1 紙附卷可參。揆諸前揭說明，本件唯一
    目擊之證人甲○○既未到庭具結證述其對本件舉發過程之經
    過，亦無照片、錄影或其他證據足資證明異議人有前揭違規
    事實，而異議人復於上開庭期到庭堅詞否認，並庭呈舉發現
    場照片5 幀為證，且本院細察該現場照片，舉發員警當時所
    在位置僅能看到公車招呼站旁之紅綠燈，確實無法看到舉發
    單所載違規地點即新和街口之紅綠燈，足證依現存卷內所有
    證據，對於受處分人是否有違規事實，並無從為明確之認定
    ，是本於前揭對「事實真偽有懷疑時，應將利益歸於被告之
    法則（罪疑唯輕法則）」，即應作對受處分人有利之認定。
五、綜上，依現存證據既不足以使本院形成異議人有前揭違規事
    實之確信，異議人復堅詞否認，揆諸首揭法條及判例意旨，
    應為有利於異議人之認定，而認其異議有理由。是原處分機
    關遽對異議人為前開裁決，難認允當，應由本院將原處分撤
    銷，改諭知異議人不罰，以資適法。
六、據上論斷，應依道路交通案件處理辦法第20條前段，裁定如
    主文。
中    華    民    國    98    年    5     月    27    日
                  交通法庭法  官  徐子涵
上列正本證明與原本無異。
如不服本裁定，應於裁定送達後五日內敘明抗告理由，向本院提
出抗告狀。
                          書記官  張桐嘉
中    華    民    國    98    年    5     月    27    日


司法院資訊處製作；財團法人民間司法改革基金會備份。
